臺灣雲林地方法院小額民事判決
110年度六小字第222號
原      告  賴宗瑋  
被      告  陳碧麗  

上列當事人間損害賠償事件，於民國110 年9 月6 日言詞辯論終
結，本院判決如下：
    主  文
原告之訴駁回。
訴訟費用新臺幣壹仟元由原告負擔。
    事  實  及  理  由
一、原告起訴主張：緣原告係公所地方自治業務承辦人員，負責
    受理每年里長保險費補助款之申請，而該申請須由里長親自
    或委託里幹事遞交收據予原告，再由原告接續辦理。詎料，
    身為里幹事之被告，於民國109 年9 月間將保險費收據（下
    稱系爭單據）放置於原告辦公桌上，當時原告未在現場，事
    後被告亦以未電話告知上情，迄至今年3 月間始向原告詢問
    申請進度，原告為免受行政懲處，遂自行賠償系爭單據數額
    之半數即新臺幣（下同）7,200 元，原告為此失眠長達1 個
    月，血壓過高，且事後遭調職，名譽權因而受有損害，爰提
    起本件訴訟，請求被告賠償精神損害等語。並聲明：㈠被告
    應給付原告6 萬元。㈡訴訟費用由被告負擔。
二、被告答辯則以：公所要交辦的事情很多，被告遞交系爭單據
    當天，原告剛好不在，里長的保險費是1 萬4,400 元，經過
    科長協調，一人一半，我們都沒有意見，系爭單據可能太小
    張而遺失，如果原告有及時通知遺失系爭單據，被告仍得請
    里長補發，被告9 月就遞交系爭單據了，原告並未通知系爭
    單據遺失之情，以前的主辦人員都會告知等語，資為抗辯。
三、本院之判斷：
㈠、按當事人主張有利於己之事實者，就其事實有舉證之責任，
    民事訴訟法第277 條前段定有明文。故主張權利存在之人，
    就其權利構成要件事實負有舉證之責。民事訴訟如係由原告
    主張權利者，應先由原告負舉證之責，若原告先不能舉證，
    以證實自己主張之事實為真實，則被告就其抗辯事實即令不
    能舉證，或其所舉證據尚有疵累，亦應駁回原告之請求（最
    高法院100 年度台上字第415 號判決意旨參照）。次按因故
    意或過失，不法侵害他人之權利者，負損害賠償責任；不法
    侵害他人之身體、健康、名譽、自由、信用、隱私、貞操，
    或不法侵害其他人格法益而情節重大者，被害人雖非財產上
    之損害，亦得請求賠償相當之金額；其名譽被侵害者，並得
    請求回復名譽之適當處分，民法第184 條第1 項前段及第19
    5 條第1 項分別定有明文。又按民法上名譽有無受損害，應
    以社會上對個人評價是否貶損作為判斷之依據（最高法院90
    年台上字第646 號判決意旨參照）。而名譽係人在社會上評
    價，通常指其人格在社會生活上所受之尊重，侵害名譽權則
    係指以言語、文字、漫畫或其他方法貶損他人在社會上之評
    價，使其受到他人憎惡、蔑視、侮辱、嘲笑、不齒與其來往
    ；是否構成侵害名譽權，不以被害人主觀感受為準，應就社
    會一般人之評價，客觀判斷之。換言之，需係使他人之社會
    評價，依一般人之客觀通念判斷上有所貶損，始足當之。再
    按侵權行為之成立，須行為人因故意過失不法侵害他人權利
    ，亦即行為人之行為須具備歸責性、違法性，並不法行為與
    損害間有因果關係，始能成立，且主張侵權行為損害賠償請
    求權之人，對於侵權行為之成立要件應負舉證責任（最高法
    院100 年度台上字第328 號判決要旨參照）。依上說明，原
    告主張被告有侵權其名譽權之行為，致其受有精神損害，即
    應由原告就其主張之侵權行為成立要件，負舉證責任。
㈡、經查，原告主張其於案發當時負責里長保險費補助款申辦業
    務，而被告遞交系爭單據至原告辦公處所時，原告未在現場
    ，嗣系爭單據遺失致未及時申請補助款項，本件兩造遂各自
    賠付款項之半數7,200 元等情，業據其提出里長保險費申請
    須知、雲林縣斗南鎮公所民政課簽呈、里長黃順助之保險單
    、原告109 年9 月請假資料等件影本為證（見本院卷第15頁
    至第28頁），且為被告所不爭執，自堪信原告上開主張為真
    實。然而，原告主張被告遞交系爭單據時已知原告不在現場
    ，事後卻未電話告知，而系爭單據嗣後遺失，致原告未及申
    請款項而須自行賠付7,200 元，並為此感到精神痛苦，被告
    所為實已侵害原告名譽權等語，則為被告所否認，並以上揭
    情詞置辯。惟查，本院審認被告上開所為，至多僅得認定其
    行事稍嫌草率，嗣因兩造對於工作上認知有所不同而生本件
    糾紛，尚難認定被告遞交系爭單據後未向原告確認之行為，
    即已具備可歸責性或違法性，故其所為是否侵害原告名譽權
    ，已非無疑；況依前開說明可知，原告名譽權有無遭受貶損
    ，本不以其主觀感受為準，且原告在社會上之評價，自不可
    能僅憑上開偶發事件，即遭受他人憎惡、蔑視、侮辱、嘲笑
    、不齒與其來往或給予負面評價，是原告主張名譽權因此受
    有貶損，難認有據。再者，原告主張其因被告上開行為致有
    失眠、血壓升高等病症且事後遭調職處分等語，亦未就上情
    與被告所為間有何因果關係存在提出證據證明，本院自難對
    原告上開主張為有利之認定。因此，原告主張被告上開所為
    構成侵權行為，並請求被告賠償其名譽權損失等語，本院實
    難憑採。
四、綜上所述，原告依侵權行為之法律關係，聲明請求被告給付
    精神慰撫金6 萬元，為無理由，應予駁回。
五、本件事證已臻明確，兩造其餘攻擊防禦方法及舉證，經核均
    與本件判決結果不生影響，爰不一一贅述，附此敘明。　　
六、訴訟費用負擔之依據：民事訴訟法第78條。
中　　華　　民　　國　　110 　年　　9 　　月　　27　　日
                  斗六簡易庭      法  官  温文昌
上列為正本係照原本作成。
如不服本判決，應於送達後20日內，以判決違背法令為理由，向
本院斗六簡易庭提出上訴狀並表明上訴理由（上訴理由應記載原
判決所違背之法令及其具體內容、依訴訟資料可認為原判決有違
背法令之具體事實）。如於本判決宣示後送達前提起上訴者，應
於判決送達後20日內補提上訴理由書（須按他造人數附繕本）。
中　　華　　民　　國　　110 　年　　9 　　月　　28　　日
                                  書記官  張宏清